【裁判字號】    89,上訴,2357
【裁判日期】    890915
【裁判案由】    妨害公務
【裁判全文】
臺灣高等法院刑事判決                          八十九年度上訴字第二三五七號
    上  訴  人
    即  被  告  丙○○
    選任辯護人  周祝民
右上訴人因妨害公務案件，不服臺灣板橋地方法院八十九年度訴字第五七一號，中華
民國八十九年五月四日第一審判決（起訴案號：臺灣板橋地方法院檢察署八十九年度
偵字第三五六五號）提起上訴，本院判決如左：
    主  文
原判決撤銷。
丙○○無罪。
    理  由
一、公訴意旨略以：上訴人即被告丙○○於民國八十四年二月間，因違反商業登記法
    ，於八十四年三月三十一日經台灣台北地方法院判處有期徒刑七月，於同年八月
    四日確定，八十七年三月二十二日執行完畢，猶不知悔改，於八十九年二月十二
    日凌晨二時四十分許，因酒後駕駛車號ＢＡ─五八六六號自小客車，在台北縣板
    橋市○○路○段與溪頭街口，為台北縣警察局海山分局交通分隊警員甲○○等人
    攔下盤查，依法執行路檢及酒精測試職務時，丙○○竟不服酒精測試，基於毀損
    故意，當場右手握拳重力捶擊甲○○公務員職務上掌管之編號１４號車號ＤＮ─
    九四一○號交通隊巡邏車之右後行李箱，致行李箱板金凹陷受損。（事後酒精測
    試酒精吐氣為○‧二一毫克）因認被告丙○○有刑法第一百三十八條之毀損公
    務員職務上掌管之文書物品罪嫌云云。
二、按犯罪事實應依證據認定之，無證據不得推定犯罪事實，刑事訴訟法第一百五十
    四條定有明文。又不能證明被告犯罪或其行為不罰者，應諭知無罪之判決，同法
    第三百條第一項亦著有規定。所謂證據，係指足以認定被告確有犯罪行為之積極
    證據而言。苟積極之證據不足為不利於被告事實之認定，即應為有利於被告之認
    定，更不必有何有利之證據，最高法院三十年上字八一六號著有判例，足資參照
    。再刑法第一百三十八條之毀損公務員職務上掌管之文書物品罪，須行為人主觀
    上有毀棄、損壞公務員職務上掌管或委託第三人掌管之文書物品之故意，而於客
    觀上，又有毀壞拋棄公務員職務上掌管或委託第三人掌管之文書物品，使其物質
    之效用盡喪，或損傷破壞，使喪失其物質效用之全部或一部，方足成立，此觀該
    條規定自明。
三、本件訊據被告丙○○固不諱言有於右揭時地以拳頭拍打上開警用巡邏車之右後行
    李箱，致該行李箱之板金凹陷受損，惟堅決否認有何妨害公務之犯行，辯稱：伊
    並無毀損之故意，當天係因家中有【小孩發高燒】，急著回家，而警察於伊已經
    數次吹氣為酒精測試後，又一再要求伊重行吹氣做酒精測試，伊一時情急才以拳
    頭拍打云云。經查：
    (一)證人即被告配偶宋碧珠於八十九年八月十四日在本院調查中，雖亦證稱「．．
      ．．．當天警察攔檢時，我先生有停下來配合臨檢，我先生當時有做酒精測試
      ，吹氣三、四次，警察說不行，還一直要他再吹，因當時我【女兒發高燒】，
      急著回去，才無意中拍打行李箱．．．．．．」等情，核與被告前揭所辯無異
      ，惟經本院就有關被告之小孩發燒情形及渠等係何時知悉、有為如何處理並有
      無告知警察等疑問，再質之證人宋碧珠及被告，證人宋碧珠陳稱內容略有：
      其女兒已十八歲；當天渠與被告【出門時】，其女兒即因感冒而【稍微有點
      發燒】，後來晚上伊女兒又打行動電話告訴伊不舒服；伊小孩發燒並未去看
      醫生，當天只有【去西藥房買成藥】給他吃；伊是先【回家拿藥給女兒吃】
      完後，再騎車去警察局；藥是原來家中就有買，不是伊回家後才買的；當場
      有向警察表示家中有小孩發燒，急著回家。而被告所言則為：出門時伊不知
      道女兒發燒，因伊本來跟太太說去（喝春酒）一下就回來，所以太太沒有向伊
      說女兒發燒之事；伊未向警察表示家中有小孩發燒，要急著回家。是由以上
      情節觀之，渠等所言或自相矛盾、齟齬（如：先稱女兒發高燒，嗣稱只稍微有
      點發燒；又證人宋碧珠稱出門時即知女兒發燒，而被告則稱未獲太太告知），
      或與常情有違（如：女兒既已十八歲，且家中本來就有備置藥品，焉須急著回
      家拿藥給女兒吃；又若家中果有小孩發高燒，為配偶之一方豈有不告知另一方
      之理，且被告如因此而急著返家，又怎會不向警察說明？），再參以證人即案
      發當天於前揭時地負責執行攔檢勤務之台北縣警察局海山分局交通分隊員警甲○○、丁○○、乙○○、戊○○等四人於八十九年八月十四日在本院調查中均
      一致陳稱：當日未聞被告有言家中有小孩發高燒之事，足徵被告所辯因小孩發
      高燒，急於回家云云，殊堪質疑，非有可信。
    (二)其次，依偵查卷第四頁所附警員甲○○所撰報告意旨觀之，上開警用巡邏車於
      本案發生當時，顯係配發給警員甲○○、丁○○、乙○○、戊○○等四人供執
      行路檢及取締酒後駕車勤務之用，是該巡邏車即屬公務員職務上掌管之物品。
      而被告既坦承有以拳頭拍打上述警用巡邏車行李箱，且依偵查卷第九頁所附前
      揭警用巡邏車照片顯示，該車尾行李箱蓋右下方，確有一處如巴掌大之凹痕，
      足見被告於拍打之際係出以相當之力量，非如證人宋碧珠於本院調查中所言係
      「無意中拍打」（見本院卷第四十二頁）者然。似此情形，雖任誰殆皆會慮及
      其可能已觸犯刑法第一百三十八條之毀損公務員職務上掌管之文書物品罪。惟
      如前述，刑法第一百三十八條之毀損公務員職務上掌管之文書物品罪，須行為
      人主觀上有毀棄、損壞公務員職務上掌管或委託第三人掌管之文書物品之故意
      ，而於客觀上，又有毀壞拋棄公務員職務上掌管或委託第三人掌管之文書物品
      ，使其物質之效用盡喪，或損傷破壞，使喪失其物質效用之全部或一部，方足
      成立。是本件被告上開所為是否該當於此一罪責，端視被告主觀上有無毀損上
      述警用巡邏車之故意，以及該警用巡邏車是否曾因被告之行為致喪失其效用之
      全部或一部而定。
    (三)其關於被告主觀犯意方面，依證人即案發當天於前揭時地負責執行攔檢勤務之
      台北縣警察局海山分局交通分隊員警甲○○、丁○○、乙○○、戊○○等四人
      於八十九年八月十四日在本院調查中所言，被告當天所以出手拍打警用巡邏車
      後行李箱，係由於當時警員攔檢被告時發現其有喝酒，故請被告至巡邏車後做
      吹氣測試，因一般吹氣需持續數秒鐘，而被告只隨便吹一下，員警約請其連吹
      二次左右，被告仍依然故我，員警再請其續吹，否則要以拒絕測試論，被告聞
      言，遂以為員警係故意刁難，始憤而出手拍打巡邏車之行李箱蓋。再徵諸各該
      證人丁○○及乙○○於本院前述調查時均稱被告於拍打後有當場向渠等下跪道
      歉並表示願意賠償等情，及參以證人戊○○亦於本院前述調查時稱被告當天除
      了有點吵鬧外，並無其他妨害公務之行為等語，堪認被告拍打巡邏之本意，不
      過在表達對員警連番要求伊一再吹氣之不悅，初非有何毀損上開警用巡邏車之
      故意。
    (四)至於前述警用巡邏車右後行李箱蓋，雖經被告以拳頭拍打致凹陷一處，惟依上
      開偵查卷附該巡邏車照片所示，其凹陷範圍不大，且行李箱蓋與巡邏車體本身
      仍甚密合，可見該處凹陷顯未影響行李箱原有載物及遮蓋之功能。況再據前揭
      各該證人甲○○、丁○○、乙○○、戊○○等四人於八十九年八月十四日在本
      院調查中亦均一致陳稱該巡邏車之使用效能並未因上述凹陷而受影響，是堪信
      本件警用巡邏車尚不因被告之揮拳拍打而喪失其全部或一部之效能。
三、綜上查證，被告所辯因家中小孩發高燒，一時情急才出拳拍打云云，固非可取，
    惟其既乏毀損故意，且遭其拍打之上開巡邏車又未因此而喪失一部或全部之效用
    ，揆其所為，核與刑法第一百三十八條之構成要件尚屬有間，且該條又無處罰未
    遂犯之規定，自無遽以該罪論處餘地。此外，又別無其他積極證據足證被告有何
    犯行，即不能證明被告犯罪，合為其無罪之諭知。原審未予詳究前情，遽謂「車
    輛之後車箱行李蓋鈑金部分除貨物之裝載及緊閉遮蓋，尚有美觀及安全之作用，
    ．．．．．．．．．．．．．．本件被告重擊車輛，造成行李箱鈑金凹陷，雖巡
    邏車仍能行駛，能載物及遮蓋，惟就整體美觀已有影響，且行李箱蓋雖僅凹陷但
    須再鈑金始能回復原狀，車輛已因部分損壞而喪失部分效用．．．．．」而對被
    告為科刑之判決，容非允洽。被告上訴意旨否認犯罪，指摘原判決不當，為有理
    由，應由本院撤銷改判，另為被告無罪之諭知。
據上論斷，應依刑事訴訟法第三百六十九條第一項前段、第三百六十四條、第三百零
一條第一項，判決如主文。
本案經檢察官劉惟宗到庭執行職務。
中      華      民      國    八十九    年      九      月    十五      日
                                臺灣高等法院刑事第二十庭
                                    審判長法  官  葉  麗  霞
                                          法  官  黃  瑞  華
                                          法  官  余  來  炎
右正本證明與原本無異。
檢察官如不服本判決應於收受送達後十日內向本院提出上訴書狀，其未敘述上訴之理
由者並得於提起上訴後十日內向本院補提理由書（均須按他造當事人之人數附繕本）
。
                                          書記官  黃  麗  玲
中      華      民      國    八十九    年      十      月      三      日


司法院資訊處製作；財團法人民間司法改革基金會備份。
